【裁判字號】    94,訴,1157
【裁判日期】    950125
【裁判案由】    強盜
【裁判全文】
臺灣桃園地方法院刑事判決              94年度訴字第1157號
公  訴  人  臺灣桃園地方法院檢察署檢察官
被      告  丙○○
選任辯護人  蕭萬龍律師
上列被告因強盜案件，經檢察官提起公訴（93年度偵字第19359號）
，本院判決如下：
    主  文
丙○○共同意圖為自己不法之所有，而搶奪他人之動產，處有期
徒刑拾月；又共同傷害人之身體，處有期徒刑月。應執行有期
徒刑壹年。
    事  實
一、緣丙○○前曾於民國（下同）90年間向丁○○借款新臺幣（
    下同）65萬7 千元，並開立付款人新竹國際商業銀行、票號
    AA0000000 號、面額65萬7 千元之支票1 紙予丁○○以供擔
    保，惟上開債務經丙○○陸續清償53萬元後，並未繼續清償
    ，丁○○即持續向丙○○催討餘款。迄於93年12月1 日晚間
    8 時30分許，丙○○本欲與丁○○相約在桃園縣桃園市○○
    路上「真鍋咖啡館」協商解決上開債務，經丁○○告知其人
    現在桃園縣桃園市○○路○段4 號阿匹婆藥燉排骨店，丙○○即與1 名成年女子帶同十數名真實姓名、年籍不詳之成年
    人，於同日晚間9 時50分許，一起進入阿匹婆藥燉排骨店，
    丙○○先向丁○○介紹該名女子是其大姊，並稱會替其清償
    上開債務後，即與4 、5 名同行之人圍坐在丁○○四周，並
    由該名女子與丁○○進行談判，於協商過程中該名女子要求
    丁○○交出上開支票，丁○○即要求丙○○先清償餘款才能
    交出上開支票，該名女子見丁○○不從，即喝令「把票搶回
    來」，此時上開圍坐在丁○○四周之4 、5 名之人，即與丙○○及該名女子基於意圖為自己不法所有之犯意聯絡，有人
    出手抓住丁○○雙手，並有人自後環抱丁○○，丁○○雖立
    即站起並掙扎，但於對於此等瞬間之行為仍不及防備，而遭
    另一人搶走置於丁○○上衣口袋之前開支票1 紙。丙○○與
    該名女子於搶得上開支票後，竟與其同行之上開4 、5 名成
    年人，另基於傷害他人身體之犯意聯絡，開始毆打丁○○至
    該排骨店外馬路時始罷手離去，造成丁○○受有頸部挫傷、
    右大腿挫傷等傷害。嗣經丁○○報警處理，循線查知上情。
二、案經桃園縣政府警察局桃園分局報請臺灣桃園地方法院檢察
    署檢察官偵查起訴。
    理  由
一、訊之被告丙○○固坦承於93年12月1 日晚間晚間9 時50分許
    ，確有至上開阿匹婆藥燉排骨店與證人丁○○協商償還債務
    之事實，惟矢口否認有何搶奪及傷害之犯行，辯稱：伊之前
    有開1 張面額65萬7 千元的支票給證人丁○○，後來伊陸續
    清償，尚有10萬元餘額未償付，故於93年12月1 日晚間9 時
    50分許，伊至桃園市○○路○ 段4 號阿匹婆藥燉排骨店，將
    10萬元交給證人丁○○，證人丁○○即將該支票交還給伊，
    之後伊還在現場用餐，伊有聽到證人丁○○與旁人講話，類
    似拉扯的聲音，但是伊不敢回頭去看，伊要離開時證人丁○○與該發生拉扯的人還在現場，與丁○○衝突的人非伊帶去
    的，這些人與伊無關云云。經查：
  (一)證人即被害人丁○○於警詢、檢察官訊問及本院審理時均證
    稱：伊於90年間與被告曾有一筆65萬7 千元之債務，當時被
    告開1 張付款人新竹企銀、發票人丙○○、票號AA0000000
    號、面額65萬7 千元的支票作為擔保。被告之後有陸續在還
    錢，直至93年12月1 日，被告約伊至桃園市○○路上真鍋咖
    啡店內要處理該筆債務，伊說伊人在桃園市○○路○段4 號
    阿匹婆排骨店，所以被告就帶了十幾個人一起過來，被告就
    介紹1 名女子說是被告的大姊，要替被告還錢，該名女子就
    坐在伊前面，問伊被告欠多少錢，並問伊支票有無帶來，伊
    就從身上的口袋拿出來支票，把支票放在桌上，該名女子看
    了一眼後，伊就把支票收回放在上衣口袋，然後就和該名女
    子談債務，後來該名女子叫伊交出支票，伊說錢沒有還，為
    何要給票，該名女子就叫旁邊的人過來搶支票，這時就有人
    先把伊的手抓住，又有人從伊後面抱住，另一人就動手從伊
    上衣口袋搶走支票，搶到支票後，就有4 、5 個人開始毆打
    伊，並往外面馬路的方向拉等語（偵查卷第8 頁反面附93年
    12月2 日警詢筆錄、第37頁之94年1 月19日訊問筆錄，本院
    卷第75頁之94年9 月26日審判筆錄）。核與證人即在場目睹
    本案發生經過之甲○○於審理時證稱：93年12月1 日晚上9
    點左右，伊在阿匹婆店內吃排骨，其後就看到證人丁○○1
    人進入店內，約10分鐘左右進來一大堆人，其中一個人就是
    被告，伊親耳聽見被告介紹一個女子給證人丁○○認識，並
    說該女子是被告的大姐，後來該名女子就和證人丁○○在講
    話，講些什麼伊聽不清楚，伊在轉頭看電視時，有看到證人
    丁○○從其上衣口袋拿出一張票來給該名女子看，該名女子
    就要伸手將這張票拿過來，證人丁○○馬上將票收回去，該
    名女子一看到證人丁○○將票收回去，就不高興馬上對旁邊
    的人說把票搶回來，接著就有一個男的把證人丁○○抱住，
    另一個男的就從證人丁○○的口袋拿東西，拿到什麼伊看不
    清楚，接著有三、四個人就把證人丁○○硬從店裡面拖出去
    ，在拖出去的過程中也有毆打證人丁○○等語相符（本院卷
    第133 頁之94年11月21日審判筆錄）。而證人丁○○於遭搶
    奪後，確遭人從排骨店內開始拉扯、毆打至店外馬路之事實
    ，亦有證人庚○○、乙○○於檢察官訊問及本院審理證述明
    確（偵查卷第58頁之94年3 月8 日訊筆錄，本院卷第81、85
    頁之94年9 月26日審判筆錄）。此外，並有證人丁○○遭毆
    打之採證照片4 張、診斷證明書1 紙（偵查卷第10至12頁）
    ，及扣案支票1 紙可資佐證。足認證人丁○○上開證稱：被
    告夥同十數名人一起進入排骨店，由一名自稱被告丙○○之
    大姊之女子與伊進行談判，其後該名女子喝令同行中之4 、
    5 人搶奪支票，並開始毆打伊等情，應屬真實而堪採信。反
    觀被告既與證人丁○○熟識，平日並有債務往來，其見證人
    丁○○遭人拉扯，竟不加聞問，顯違常情，益證上開搶奪並
    毆打證人丁○○之人確係與被告同夥之人。至於證人即阿匹
    婆藥燉排骨店店長己○○雖於本院審理時證稱：案發後是證
    人丁○○先走，後來才看到被告從店裡走出去等語，惟證人
    己○○於審理時亦證稱：案發當時生意很好，伊在外面騎樓
    忙，被告他們在店裡面，被告和證人丁○○在店內的情形伊
    沒有注意，伊能確定的是證人丁○○在離開時有與人拉扯，
    但伊沒看到與證人丁○○發生拉扯的那批人是何時離開，也
    沒有注意證人丁○○與被告離開的時間間距是多久等語（本
    院卷第17 3頁之95年1 月19日審判筆錄），是證人己○○對
    於證人丁○○與被告同夥之人如何離開？何時離開？均無法
    作明確證述，且證人己○○上開證述，亦與被告辯稱伊離開
    時，證人丁○○與該發生拉扯的人還在現場云云（偵查卷第
    31頁之93年12月2 日訊問筆錄），不相符合，是證人己○○
    之證述無從為有利被告之認定。又證人己○○於審理中雖證
    稱：當天客人很多，但伊沒有看到證人甲○○等語，惟證人
    己○○於案發當時正於店門走廊工作，對於案發當時之被告
    同夥之人及證人丁○○等人之進出情形，並店內之爭執經過
    ，既無法明確證述，顯然證人己○○對於當時店內之混亂情
    形，無法為明確之記憶，則其關於證人甲○○不在場之證述
    ，是否與事實相符，即有疑問，是上開證人己○○之證述，
    並無從排除證人甲○○確有在場之事實，附此敘明。
  (二)又被告辯稱：伊從89年至90年間陸陸續續向證人丁○○借款
    ，後來就開1 張面額65萬7 千元的支票總括全部債務，其後
    從90年1 月起至93年5 月間，陸陸續續清償12萬5 千元；自
    93 年5月後又陸陸續續還45萬元；最後於93年12月1 日晚間
    伊即提領現金10萬元，並約證人丁○○在阿匹婆藥燉排骨店
    會面，伊於排骨店與證人丁○○對帳後，伊同意清償10萬元
    ，證人丁○○同意不再要求任何憑證，是以證人丁○○於取
    得10萬元後即將上開支票交予伊云云。惟查：
  1.證人戊○○（證人丁○○之妻）於審理時證稱：被告所積欠
    的65萬7 千元是向伊陸陸續續借的，後來總共清償53萬元，
    也就是92年6 月20日轉帳6 萬元；92年8 月25日轉帳2 萬元
    ；93年6 月10日匯款10萬元；93年7 月12日匯款10萬元；93
    年8 月11日轉帳5 萬元；93年9 月22日匯款10萬元；93年11
    月5 日轉帳5 萬元；93年11月10日轉帳5 萬元，除了上開53
    萬元以外，其餘均未清償等語（本院卷第140 頁之94年11月
    21日），核與卷附銀行匯款條影本3 紙、郵局轉帳交易明細
    影本3 紙（偵查卷第18至21頁），及卷附新竹國際商業銀行
    桃園分行帳號000000000000、戶名戊○○之往來明細1 份（
    本院卷第48頁），均相符合。是本件被告確已清償53萬元，
    當可認定。
  2.又被告雖主張伊從90年1 月起至93年5 月間，就上開債務已
    陸續清償12萬5 千元等情，惟本院依據被告請求，分別向日
    盛國際商業銀行桃園分行、新竹國際商業銀行桃園分行，調
    取證人戊○○於各該銀行帳戶自90年1 月1 日至93年5 月31
    日之往來明細（本院卷第34、43頁），以清查被告還款情形
    。然經核對上開往來明細，除被告於92年6 月20日、同年8
    月25日，分別匯款6 萬元及2 萬元外，並查無其他還款紀錄
    等情，此亦為被告所是認（本院卷第141 頁之94年11月21日
    審判筆錄）。是被告辯稱其從90年1 月起至93年5 月間，就
    上開債務已陸續清償12萬5 千元云云，顯與上開卷附資料不
    符，不足採信。
  3.又被告辯稱其於93年12月1 日晚間，在上開阿匹婆藥燉排骨
    店當場交付現金10萬元予證人丁○○云云，雖提出遠東國際
    商業銀行戶名蘇麗婍存摺明細影本1 份（偵查卷第17頁），
    以資證明。惟被告上開交付現金10萬元之主張，不僅為證人
    丁○○所否認，且被告於審理時亦供稱：伊交付10萬元予證
    人丁○○，就是證人丁○○將支票交還給伊，並沒有寫任何
    收據等語（本院卷第23頁之94年7 月15日準備程序筆錄）。
    而上開支票係遭被告搶奪等情，已經本院認定如前，即關於
    被告交付10萬元予證人丁○○，並無證據證明。至於被告提
    出之上開戶名蘇麗婍存摺明細影本，亦僅能證明被告於93年
    12月1 日有提領10萬元之情事，但被告是否交付該10萬元予
    證人丁○○，尚無法依該存摺明細影本而直接推論之。是被
    告辯稱其於93年12月1 日晚間，在阿匹婆藥燉排骨店交付現
    金10萬元予證人丁○○云云，無法證明，不能採信。
  4.據上，被告上開清償之辯解，均與卷內資料不符，是被告關
    於在上開排骨店與證人丁○○對帳後，被告同意清償10萬元
    ，證人丁○○同意不再要求任何憑證，而將將上開支票交予
    被告云云，顯係事後杜撰之詞，不足採信，益證被告確以非
    法手段取得上開支票。
  (三)綜上所述，被告上開所辯，均屬事後卸責之詞，不足採信，
    其夥同十數名成年人搶奪證人丁○○持有之上開支票，並毆
    打證人丁○○之事證明確，其犯行已經可以認定，應依法論
    罪科刑。
二、按犯刑法第328 條第1 項強盜罪，須達於使人不能抗拒之程
    度，始與強盜罪要件相符，所謂使人達於不能抗拒之程度，
    即使被害人處於不能抗拒或顯難抗拒之狀態，亦即須行為人
    使用之強暴、脅迫、藥劑……等方法，因而使被害人喪失其
    抗拒之能力或表達之自由，致不能保持其對財物之現實支配
    力。查證人丁○○雖遭人抓住雙手，並被人自後環抱，而遭
    人從上衣口袋取走上開支票，惟證人遭人環抱時，已自座位
    站起，並行抵抗等情，亦據證人丁○○於審理時證述明確（
    本院卷第76、78頁之94年9 月26日審判筆錄），是證人丁○○當時雖遭人自後環抱並抓住其雙手，但證人丁○○既仍能
    抵抗，顯然未達於不能抗拒之程度甚明，即被告與共犯係利
    用證人丁○○突遭人拑制，不及防備之際，搶奪置於上衣口
    袋之支票，隨後並毆打證人丁○○，核被告上開所為，係犯
    刑法第325 條第1 項搶奪罪及刑法第277 條第1 項傷害罪，
    蒞庭檢察官補正公訴意旨認被告係夥同十數名之人以毆打之
    強暴方法，至使證人丁○○不能抗拒而強取上開支票，應依
    刑法330 條第1 項加重強盜罪處斷，惟本案係被告利用證人
    丁○○遭人拑制，不及防備之際，而搶奪上開支票，並於搶
    得支票後另起傷害犯意，圍毆證人丁○○等情，已經本院認
    定如前，是公訴人認被告夥同十數名之人先共同毆打證人丁○○後，再行強取該支票，即有未洽，惟上開強取支票及毆
    打證人丁○○之事實，已經記載於起訴書之犯罪事實欄，均
    已起訴，就起訴強盜部分爰依法變更起訴法條，而上開傷害
    部分既已起訴，本院自應併予審理，併此敘明。被告與前揭
    4 、5 名成年人間，具有犯意聯絡及行為分擔，為共同正犯
    。被告所犯上開搶奪罪及傷害罪間，犯意各別，罪名不同，
    應分論併罰之。爰審酌被告為解決債務，不思依正常程序進
    行協商，竟夥眾以強暴手段搶奪上開支票，並毆打被害人，
    造成被害人身心受創，及被告之生活狀況、品行、智識程度
    、與被害人平日之關係，及犯罪後之態度等一切情狀，分別
    量處如主文所示之刑，並定其應執行之刑。
據上論斷，應依刑事訴訟法第299 條第1 項前段、第300 條，刑
法第28條、第325 條第1 項、第277 條第1 項、第51條第5 款，
罰金罰鍰提高標準條例第1條前段。
本案經檢察官何嘉仁到庭執行職務。
中    華    民    國    95    年    1     月    25    日
                  刑事第七庭  審判長法  官  孫惠琳
                                    法  官  林惠霞
                                    法  官  劉為丕
上正本證明與原本無異。
如不服本判決，應於判決送達後10日內向本院提出上訴狀（應附
繕本），上訴於臺灣高等法院。
                                    書記官  方秀貞
中    華    民    國    95    年    1     月    26    日
附錄本案論罪科刑法條：
中華民國刑法第277條
(普通傷害罪)
傷害人之身體或健康者，處3 年以下有期徒刑、拘役或1 千元以
下罰金。
犯前項之罪因而致人於死者，處無期徒刑或7 年以上有期徒刑；
致重傷者，處3 年以上10年以下有期徒刑。
中華民國刑法第325條
(普通搶奪罪)
意圖為自己或第三人不法之所有，而搶奪他人之動產者，處6 月
以上5 年以下有期徒刑。
因而致人於死者，處無期徒刑或7 年以上有期徒刑，致重傷者，
處3 年以上10年以下有期徒刑。
第一項之未遂犯罰之。


司法院資訊處製作；財團法人民間司法改革基金會備份。
